【裁判字號】    98,上更(一),209
【裁判日期】    980630
【裁判案由】    違反槍砲彈藥刀械管制條例
【裁判全文】
臺灣高等法院刑事判決             98年度上更(一)字第209號
上  訴  人  臺灣板橋地方法院檢察署檢察官
被      告  甲○○
                    （現於臺灣臺東監獄東成分監執行）
選任辯護人  李國盛律師
上列上訴人因被告違反槍砲彈藥刀械管制條例等案件，不服臺灣
板橋地方法院94年度訴字第2187號，中華民國95年2月9日第一審
判決（起訴案號：臺灣板橋地方法院檢察署94年度偵字第13762
號、94年度核退毒偵字第1899號；併辦案號：同檢察署95年度偵
字第10464號），提起上訴，經判決後，由最高法院發回更審，
本院判決如下：
    主  文
原判決關於違反槍砲彈藥刀械管制條例，及定應執行刑部分，均
撤銷。
甲○○連續未經許可，持有子彈，累犯，處有期徒刑陸月，併科
罰金新臺幣參萬元；減為有期徒刑參月，併科罰金新臺幣壹萬伍
仟元；有期徒刑如易科罰金，以銀元參佰元即新臺幣玖佰元折算
壹日；罰金如易服勞役，以新臺幣壹仟元折算壹日；扣案具殺傷
力9釐米改造子彈壹顆、7點9釐米具殺傷力土造子彈拾肆顆，均
沒收之。
    事  實
一、甲○○（關於違反毒品危害防制條例部分，本院前審判決確
    定）前因妨害公務等罪，經本院及臺灣板橋地方法院先後判
    決確定，經臺灣板橋地方法院以92年度聲字第880號裁定應
    合併執行有期徒刑2年3月，於93年10月15日縮刑期滿而執行
    完畢。
二、甲○○明知具殺傷力之子彈，係槍砲彈藥刀械管制條例所規
    定非經中央主管機關許可不得持有之物品，竟基於概括犯意
    ，先於94年6月間某日，於真實姓名不詳綽號「阿敏」之成
    年男子位於臺北縣新莊市○○路某地之住處，以新台幣（以
    下同）2萬元之價格向「阿敏」購買以口徑9釐米制式子彈截
    短彈殼改造而成具殺傷力之改造子彈二顆（另並同時購得不
    具殺傷力之仿ＦＮ廠1910型半自動手槍製造之金屬玩具手槍
    乙枝，槍枝管制編號為0000000000號，欠缺部分扳機連動組
    件，未據起訴），購入後藏置於其前開租住處而持有之；復
    承上開概括犯意，於94年7月上旬某日，在位於臺北縣三重
    市○○路○段某處之玩具手槍店內，以每顆40元之價格，購
    得具殺傷力之直徑約7點9釐米金屬彈頭具殺傷力之土造子彈
    15顆（並同時購得同規格惟不具殺傷力之土造子彈六顆），
    並藏置於其前開租住處而持有之。嗣於94年8月11日20時35
    分許，為警在其前開租屋處查獲，並扣得口徑9釐米制式子
    彈截短彈殼改造而成具殺傷力之改造子彈2顆、具殺傷力之
    直徑約7點9釐米金屬彈頭具殺傷力之土造子彈15顆、不具殺
    傷力之仿ＦＮ廠1910型半自動手槍製造之金屬玩具手槍乙枝
    （查獲後編定槍枝管制編號為000000 0000號）、直徑約7點
    9釐米金屬彈頭不具殺傷力無法擊發之土造子彈6顆。
三、案經臺北市政府警察局移送臺灣板橋地方法院檢察署檢察官
    偵查起訴及移請併辦。
    理  由
一、訊據被告甲○○對於上揭未經許可持有具殺傷力子彈之事實
    ，坦承不諱，並有在其住處扣得之口徑9釐米制式子彈截短
    彈殼改造而成之改造子彈2顆，及直徑約7點9釐米金屬彈頭
    具殺傷力之土造子彈15顆等可資佐證，堪信被告前開自白應
    與事實相符。
二、上開扣案子彈經囑託內政部警政署刑事警察局鑑定結果，其
    中口徑9釐米子彈2顆部分，係由口徑9釐米制式子彈截短彈
    殼改造而成之改造子彈，經採樣1顆試射，可擊發，認具殺
    傷力；另直徑約7點9釐米子彈21顆部分，係具直徑約7點9釐
    米金屬彈頭之土造子彈，經採樣7顆試射，其中6顆無法擊發
    ，不具殺傷力，另1顆可擊發，認具殺傷力，此有該局94年9
    月5日刑鑑字第0940126554號槍彈鑑驗書附卷可稽（見94年
    度偵字第13762號卷第93頁至第97頁），是上開改造子彈兩
    顆及土造子彈中扣除無法擊發之6顆外之其餘15顆土造子彈
    均具有殺傷力乙節，亦足認定，應予依法論科。
三、法律修正之比較適用：
    被告行為後，刑法於94年2月2日修正公布，於95年7月1日施
    行。按行為後法律有變更者，適用行為時之法律，但行為後
    之法律有利於行為人者，適用最有利於行為人之法律，現行
    刑法第2條第1項訂有明文。茲就本案有關之新舊法比較部分
    ，臚列如下：
（一）關於連續犯部分：修正前刑法第56條原規定：「連續數行
      為而犯同一罪名者，以一罪論。但得加重其刑至2分之1」
      ，修正後之刑法已刪除上開連續犯之條文規定，則被告多
      次犯罪行為，即應就各次行為分別論罪科刑，再依數罪併
      罰之規定分論併罰。修正前第56條規定，較有利於被告。
（二）修正前刑法第41條第1項前段規定：「犯最重本刑為5年以
      下有期徒刑以下之刑之罪，而受6個月以下有期徒刑或拘
      役之宣告，因身體、教育、職業、家庭之關係或其他正當
      事由，執行顯有困難者，得以1元以上3元以下折算1日，
      易科罰金」，又被告行為時之易科罰金折算標準，修正前
      罰金罰鍰提高標準條例第2條前段（現已刪除）規定，就
      其原定數額提高為1百倍折算1日，則本件被告行為時之易
      科罰金折算標準，應以銀元1百元以上，3百元以下折算1
      日，經折算為新臺幣後，應以新臺幣3百元以上，9百元以
      下折算1日。惟修正後刑法第41條第1項前段則規定：「犯
      最重本刑為5年以下有期徒刑以下之刑之罪，而受六個月
      以下有期徒刑或拘役之宣告者，得以新臺幣1千元、2千元
      或3千元折算1日，易科罰金」。比較修正前後之易科罰金
      折算標準，以修正前刑法第41 條第1項之規定，較有利於
      被告。
（三）關於易服勞役之折算標準，修正前刑法第42條第2項前段
      規定：「易服勞役以1元以上3元以下折算1日」，又據修
      正前罰金罰鍰提高標準條例第2條前段規定，就其原定數
      額提高為100倍折算1日，則本件被告行為時之易服勞役折
      算標準，應以銀元100、200、300元折算1日，即新臺幣
      300、600、90 0元折算1日；修正刑法第42條第3項前段規
      定：「易服勞役以新臺幣1千元、2千元或3千元折算1日」
      ，比較修正前後之易服勞役折算標準，以修正後之規定，
      較有利於被告，依刑法第2條第1項後段規定，適用修正後
      刑法第42條第3項前段規定，定罰金易服勞役之折算標準
      。
（四）關於累犯之規定，修正後刑法第47條第1項規定，將修正
      前刑法第47條限制為受有期徒刑之執行完畢，或一部之執
      行完畢而赦免後，5年以內「故意」再犯有期徒刑以上之
      罪者，始成立累犯，本件被告「故意」犯本案之罪，亦無
      所謂「有利或不利」，依一般法律適用原則，適用裁判時
      之刑法第47 條第1項規定，加重其刑（參見最高法院95年
      度第21次刑事庭會議，95年度台上字第5589號判決）。
四、按持有子彈為長時間之繼續，乃行為之繼續而非狀態之繼續
    ，故如未受允准，持有槍砲而無正當理由之行為持續長時間
    ，於終止持有前，均在其犯罪行為實施中。被告持有子彈之
    行為，乃行為之繼續而非狀態之繼續。核被告所為，係犯槍
    砲彈藥刀械管制條例第12條第4項之未經許可持有子彈罪。
    被告多次犯行時間緊接，犯罪構成要件相同，顯係基於概括
    之犯意為之，為連續犯以一罪論，並加重其刑。又查被告有
    事實欄所載之犯罪科刑執行情形，有本院被告全國前案紀錄
    表在卷可稽，其於5年內故意再犯有期徒刑以上之本罪，應
    依刑法第47條第1項規定論以累犯，遞加重其刑。
五、原審就被告違反槍砲彈藥刀械管制條例部分罪證明確，據以
    論罪科刑，固非無見。惟查原審判決就被告違反槍砲彈藥
    刀械管制條例部分，未論以累犯；被告行為後，刑法於94
    年2月2日修正公布，於95年7月1日施行，原判決未及比較新
    舊法之適用：擊發後所遺留之彈殼、彈頭，及未具殺傷力
    之彈頭，並非被告所有供犯罪所用之物，均無庸宣告沒收，
    原審亦予宣告沒收；被告犯罪時間，在96年4月24日以前
    ，合於中華民國96年罪犯減刑條例減刑條件，原判決未及予
    以減刑；均尚有未洽。檢察官上訴意旨指摘原判決此部分不
    當為有理由，且原判決既有前揭可議之處，仍屬無可維持，
    應由本院將原判決關於違反槍砲彈藥刀械管制條例及定應執
    行刑部分，撤銷改判。爰審酌被告有如事實欄所載之犯罪與
    執行紀錄，足認素行不佳，教育程度為國民中學肄業（參被
    告警詢筆錄教育程度欄），智識能力並無明顯不足情形，其
    持有子彈之行為造成社會安全之危害，惟其持有子彈之數量
    不多，犯罪後坦承此部分犯行之態度等一切情狀，量處如主
    文第二項所示之刑。本件被告所犯之持有子彈罪，犯罪時間
    在96年4月24日以前，且非同條例第3條所列舉不予減刑之罪
    名，自應同條例第2條第1項第3款之規定，就被告前揭所宣
    告之有期徒刑及併科罰金之部分，予以減刑2分之1。並依修
    正前刑法第41條第1項前項及修正前罰金罰鍰提高標準條例
    第2條之規定，就被告減刑後之有期徒刑，諭知易科罰金之
    折算標準，至併科罰金部分，則依修正後刑法第42條第3項
    前段之規定諭知易服勞役之折算標準。扣案具殺傷力而尚未
    試射之9釐米改造子彈1顆，及具殺傷力而尚未試射之7點9釐
    米土造子彈14顆，係違禁物，不問屬於犯人與否，均應依刑
    法第38條第1項第1款之規定，為沒收之宣告。而擊發後所遺
    留之彈殼、彈頭，及未具殺傷力無法擊發之7點9釐米土造子
    彈，已非被告所有供犯罪所用之物，均無庸宣告沒收（見司
    法院（79）廳刑一字第1387號）。
六、公訴意旨另以：被告甲○○明知未經許可，於94年年8月間
    ，在臺北縣三重市○○路，向真實姓名不詳綽號「阿偉」之
    成年男子，商借具殺傷力之空氣長槍1支（槍枝管制編號000
    000000號）而持有之；嗣於94年8月11日20時35分許，為警
    持搜索票至台北縣三重市○○○路80號4樓租屋處查獲，並
    扣得前開空氣長槍1支。因認被告此部分涉有槍砲彈藥刀械
    管制條例第8條第4項持有具殺傷力之空氣槍罪嫌。經查：
（一）訊據被告固坦承向友人借得扣案空氣槍而持有之事實，惟
      辯稱：該空氣槍並無殺傷力，係伊於乘坐友人「阿偉」所
      駕汽車時在該車後座發現，當時該槍並無子彈及氣瓶，「
      阿偉」表示此係打ＢＢ彈時所使用，伊遂向「阿偉」商借
      帶回把玩云云。
（二）扣案空氣槍係以高壓氣體作為動力，以之推動槍內鋼珠而
      射出，此與一般槍枝係使用具有底火之子彈而以撞針撞擊
      底火引爆產生之動能推動彈頭之結構迥異。就一般槍枝而
      言，由於射擊之動能來自子彈之底火，因而槍枝本身只需
      結構完整，材質適當，機械功能正常，即可擊發適用之子
      彈，而認具有殺傷力，然空氣槍因所使用之鋼珠並無底火
      ，尚須藉由外來高壓氣體之推動，故僅使用口徑適合之鋼
      珠，尚並不能擊發造成殺傷力，仍須配合提供高壓氣體之
      裝置，始能完成擊發鋼珠產生殺傷力之動作。
（三）本件扣案之空氣槍，查獲當時並無鋼珠及氣瓶。該空氣槍
      經送請內政部警政署刑事警察局鑑定結果，認係以外接鋼
      瓶內氣體為發射動力之空氣長槍，有該局94年9月5日刑鑑
      字第0940126554號槍彈鑑驗書乙份附卷可按（見偵13762
      號卷第93頁、第94頁）。惟警方於被告租住處查扣之系爭
      空氣槍，於起獲當時僅有槍身，並無外接之鋼瓶，業據被
      告於第一審供述在卷（見第一審卷第40頁）；再依卷附台
      北市政府警察局刑事警察大隊扣押物品目錄表之記載及扣
      案空氣長槍照片一幀，亦均顯示警方查扣系爭空氣長槍時
      ，並未同時扣得提供該槍射擊動能之外接鋼瓶，嗣第一審
      向刑事警察局函詢：「該空氣長槍於試射鑑定時所使用之
      鋼瓶係送鑑單位併同檢送抑或係使用貴局自備之鋼瓶？」
      ，該局亦覆稱：「係以連接本局鑑驗用之氣瓶進行試射」
      ，有該局94年11月14日刑鑑字第0940169937號函在卷足憑
      （見第一審卷第48頁）；則警方查扣之上開空氣長槍，於
      扣案時既無提供射擊動能之鋼（氣）瓶，該槍能否仍可認
      係結構完整具殺傷力之空氣長槍？警方未一併查扣提供射
      擊動能鋼（氣）瓶之上揭事證，正足為被告有利之認定。
      是不能證明被告此部分犯罪。因起訴意旨認與前開有罪判
      決部分，有想像競合犯之裁判上一罪關係，不另為無罪之
      諭知。至檢察官上訴意旨稱：被告此部分縱使不成立持有
      空氣槍，亦有持有槍枝之主要零件罪嫌。惟查被告之主觀
      意思既在持有無殺傷力空氣槍，並無持有槍枝之主要零件
      之意思。是檢察官此部分之上訴為無理由，應予駁回。
七、臺灣板橋地方法院檢察署95年度偵字第10464號併辦意旨另
    以：被告甲○○明知未經主管機關許可，不得持有具殺傷力
    之槍枝及子彈，竟基於持有之犯意，於95年1月5日查獲前某
    日，放置在台北縣蘆洲市○○路111之6號2樓，持有具殺傷
    力之貝瑞塔90型改造槍枝（槍枝管制編號：0000000000）乙
    把、土造金屬子彈2顆（口徑為9.03mm），嗣經警於95年1月
    5日中午12時許，前往上開處所當場查獲，並扣得上開槍彈
    等物品。因認被告甲○○此部分涉有違反槍砲彈藥刀械管制
    條例第8條第4項及同條例第12條第4項等罪嫌云云。經查：
（一）按犯罪事實應依證據認定之，無證據不得認定犯罪事實，
      刑事訴訟法第154條第2項定有明文。此所謂認定犯罪事實
      之證據，係指足以認定被告確有犯罪行為之積極證據而言
      ，該項證據自須適合於被告犯罪事實之認定，始得採為斷
      罪資料；如未發現相當證據，或證據不足以證明，自不能
      以推測或擬制之方法，以為裁判之基礎，最高法院著有29
      年上字第3105號、40年台上字第86號判例可資參照。
（二）遭警方查獲之地址，確係徐信智之租屋處，徐信智經檢察
      官以95年度偵字第1324號為不起訴處分。據證人徐信智、
      吳宏彬分別於該案警詢及偵查中供稱：「我是於今（5）
      日中午12時許，與我老闆黃德輝二人在台北縣蘆洲市○○
      路111之6號2樓內搬家時，在我住所的樓下遇到來查緝槍
      枝的警方對我二人實施盤查，盤查過程中因警方在我二人
      身上並未發現有不法，即由警方訊問我們是否願意帶同警
      方至我住所內實施搜索，於是我就主動同意並帶同警方前
      往該址的二樓（即我住所）……由警方在我臥室實施搜索
      ，搜索期間被警方在我臥室中地上所置的1只棕色男用斜
      背包中查獲一把改造貝瑞塔90手槍（含彈匣一個、改造90
      手槍彈二發）」（徐信智部分，見偵1324號卷第9頁）、
      「警方在徐信智臥室中所查獲的改造手槍及子彈，是居住
      於該址內另一名綽號『小白』之男子，於95年1月3日下午
      約1時許，趁徐信智沒有回來居住的機會，放在徐信智臥
      室中的」、「當天（即95年1月3日）下午1時許，我與綽
      號『小白』之男子在住所聊天時，他有自徐信智的臥室拿
      出該把改造手槍及子彈，至我房內展示及把玩，且在玩完
      後，他又拿（回）徐信智的臥室內收好，所以我才知道該
      把改造手槍是『小白』的」、「（問：『小白』係何人？
      ）甲○○，大約68、67年次，被查獲後就沒有再住了」（
      吳宏彬部分，見同上卷第16頁、第65頁）。
（三）惟訊據被告甲○○堅決否認有此部分犯行，本院亦認不能
      徒憑證人吳宏彬於徐信智涉嫌之案件中所指認「小白」即
      被告甲○○把自己的東西放到徐信智房間內，遂率爾認定
      被告甲○○有此部分犯行，此部分，不能證明被告犯罪，
      應退還檢察官另行依法處理。
據上論斷，應依刑事訴訟法第369條第1項前段、第364條、第299
條第1項前段，槍砲彈藥刀械管制條例第12條第4項，刑法第2條
第1項、第11條前段、第47條第1項，修正前刑法第41條第1項、
第56條，刑法第42條第3項前段、第38條第1項第1款，修正前罰
金罰鍰提高標準條例第2條，現行法規所定貨幣單位折算新臺幣
條例第2條，中華民國96年罪犯減刑條例第2條第1項第3款、第7
條、第9條，判決如主文。
本案經檢察官劉文水到庭執行職務。
中    華    民    國    98    年    6     月    30    日
                  刑事第一庭審判長法  官  葉騰瑞
                                  法  官  莊明彰
                                  法  官  王炳梁
以上正本證明與原本無異。
如不服本判決，應於收受送達後10日內向本院提出上訴書狀，其
未敘述上訴之理由者並得於提起上訴後10日內向本院補提理由書
（均須按他造當事人之人數附繕本）「切勿逕送上級法院」。
                                  書記官  陳佳伶
中    華    民    國    98    年    6     月    30    日
附錄本案論罪科刑法條全文：
槍砲彈藥刀械管制條例第12條
未經許可，製造、販賣或運輸子彈者，處1年以上7年以下有期徒
刑，併科新台幣500萬元以下罰金。
未經許可，轉讓、出租或出借子彈者，處6月以上5年以下有期徒
刑，併科新台幣300萬元以下罰金。
意圖供自己或他人犯罪之用，而犯前二項之罪者，處3年以上10
年以下有期徒刑，併科新台幣700萬元以下罰金。
未經許可，持有、寄藏或意圖販賣而陳列子彈者，處5年以下有
期徒刑，併科新台幣300萬元以下罰金。
第1項至第3項之未遂犯罰之。


司法院資訊處製作；財團法人民間司法改革基金會備份。
